臺灣臺北地方法院民事裁定
111年度抗字第53號
抗  告  人  展雲事業股份有限公司

法定代理人  鍾克信  
相  對  人  林涂賢妹

上列當事人間聲請本票裁定事件，抗告人對於民國110年11月26
日本院110年度司票字第18708號民事裁定提起抗告，本院裁定如
下：
    主  文
抗告駁回。
抗告程序費用新臺幣壹仟元由抗告人負擔。
    理  由
一、相對人聲請意旨略以：相對人執有抗告人於民國110年7月30
    日所簽發如原裁定所示之本票1紙（下稱系爭本票），付款
    地未載，金額為新臺幣45,000元，利息未載，免除作成拒絕
    證書，到期日為110年11月9日，詎於到期後經提示未獲付款
    ，為此提出系爭本票，聲請裁定就上開金額准許強制執行等
    語。
二、抗告意旨略以：按提示係一法律行為，應由執票人向發票人
    出示票據原本，以為付款之提示，且需提示而不獲付款，始
    可向發票人行使追索權。而抗告人從未簽發系爭本票，相對
    人亦未曾持系爭本票對抗告人為付款之提示，相對人自不得
    行使追索權。為此，爰依法提起抗告，請求廢棄原裁定，並
    駁回相對人之聲請等語。
三、按執票人依票據法第123條規定，聲請法院裁定許可對發票
    人強制執行，其性質屬非訟事件，是此項聲請之裁定，及抗
    告法院之裁定，僅依非訟事件程序，就本票形式上之要件是
    否具備予以審查，並無確定實體上法律關係存否之效力，如
    發票人就票據債務之存否有爭執，應由發票人提起確認之訴
    ，以資解決，不容於非訟事件程序中為此爭執（最高法院56
    年台抗字第714號、57年台抗字第76號裁定意旨參照）。次
    按本票如已載明免除作成拒絕證書，執票人聲請裁定准予強
    制執行，自毋庸提出已為付款提示之證據。苟發票人抗辯執
    票人未為提示，依票據法第124條準用同法第95條但書之規
    定，即應由發票人負舉證之責（最高法院 94 年度台抗字第
     823 號、84年度台抗字第22號裁定意旨參照）。
四、經查，相對人主張之事實，業據其提出與所述相符之系爭本
    票為證（見司票卷第11頁），經原法院就系爭本票為形式上
    之審查，認已具備本票各項應記載事項，合於票據法第120
    條第1項規定，屬有效之本票，乃依同法第123條裁定准許強
    制執行，核無不合。抗告人固抗辯其未曾簽發系爭本票，且
    相對人未為付款之提示云云。惟查，抗告人抗辯系爭本票並
    非其所簽發一節縱係屬實，核屬實體法律關係之抗辯，抗告
    人與相對人就此既有爭執，即為實體法律關係之爭執，並非
    非訟事件程序所得審究之事由，揆諸前開說明，應由抗告人
    另循訴訟程序謀求解決，尚不得於本件非訟程序中為此爭執
    ，抗告法院亦不得予以審究；再查，系爭本票已載明免除作
    成拒絕證書，則依前開說明，執票人即相對人聲請裁定准予
    強制執行時，自毋庸提出已為付款提示之證據，而抗告人並
    無就相對人未為提示負舉證之責，原法院依非訟事件程序審
    查，認系爭本票已符合票據法第123條之規定，而為准予強
    制執行之裁定，經核並無違誤。綜上，抗告人以上開事由提
    起抗告，洵無足採。抗告意旨指摘原裁定不當，求予廢棄，
    為無理由，應予駁回。
五、據上論結，本件抗告為無理由，爰依非訟事件法第21條第2
    項、第46條、第24條第1項，民事訴訟法第495條之1第1項、
    第449條第1項、第78條，裁定如主文。
中　　華　　民　　國　　111 　年　　1 　　月　　18　　日
                  民事第一庭審判長法　官　賴錦華
　　　　　　　　　                法  官  熊志強
                                  法  官  呂俐雯
以上正本係照原本作成。
本裁定不得再抗告。
中　　華　　民　　國　　111 　年　　1 　　月　　18　　日
                                書記官　吳芳玉